臺灣桃園地方法院刑事判決
110年度交訴字第40號
公  訴  人  臺灣桃園地方檢察署檢察官
被      告  彭炳印


指定辯護人  姜至軒律師
上列被告因公共危險等案件，經檢察官提起公訴（110年度偵緝
字第317號），本院判決如下：
    主  文
彭炳印犯駕駛動力交通工具發生交通事故，致人傷害而逃逸罪，
處有期徒刑捌月。緩刑貳年。
被訴過失傷害部分，公訴不受理。
    事  實
一、彭炳印於民國108年12月22日下午5時55分許，騎乘車牌號碼
    000–713號普通輕型機車，沿桃園市龜山區萬壽路2段由北往
    南方向行駛，行經桃園市○○區○○路0段000號前，本應注意汽
    車行駛時，駕駛人應注意兩車並行之間隔，並隨時採取必要
    之安全措施，而依當時情形，無不能注意之情事，竟疏未注
    意及此，貿然左偏，適其同向左側有呂勁諺騎乘車牌號碼00
    0–9135號普通重型機車搭載友人陳勝威駛至，兩車因而發生碰
    撞，致呂勁諺人車倒地受有右側膝部挫傷、左側無名指挫傷
    及右腳踝擦傷等傷害（過失傷害部分，經撤回告訴，詳後述
    公訴不受理部分）。詎彭炳印發生交通事故後，雖知呂勁諺
    因之受有傷害，竟未施予必要之救護並靜待警方到場處理，
    旋基於駕駛動力交通工具發生交通事故致人受傷而逃逸之犯
    意逃離現場。嗣呂勁諺記下彭炳印上開機車車號報警而循線
    查獲。
二、案經呂勁諺訴由桃園市政府警察局龜山分局報告臺灣桃園地
    方檢察署檢察官偵查起訴。　　
    理  由
壹、有罪部分：
一、證據能力：
（一）被告彭炳印、辯護人及檢察官就本判決所引用被告以外之
      人於審判外之言詞或書面陳述，均未於言詞辯論終結前聲
      明異議，本院審酌上開證據作成時之情況，認以之作為證
      據應屬適當，依刑事訴訟法第159條之5規定，該等證據自
      均有證據能力。
（二）本院所引用非供述證據部分，並無證據證明係公務員違背
      法定程序所取得，依刑事訴訟法第158條之4反面解釋，即
      具證據能力。
二、認定犯罪事實所憑證據及理由
（一）訊據被告對於前揭犯罪事實坦承不諱，並有以下補強證據
      可資佐證：
  １、證人即告訴人呂勁諺於警詢時、偵訊中及本院審理時證稱
      ：其騎乘機車搭載陳勝威，於上開時地因其右側由被告騎
      乘之前揭車號機車突然左偏，致其人車倒地受有前開傷害
      ，被告未待員警前來處理，即自行騎車離去等語。
  ２、證人陳勝威於警詢及本院審理時證稱：呂勁諺於上開時地
      騎乘機車搭載其，因右側由被告騎乘之前揭車號機車突然
      左偏，致呂勁諺人車倒地受有前開傷害，被告未待員警前
      來處理，即自行騎車離去等語。
  ３、道路交通事故現場圖、交通事故調查報告表（一）、（二
      ）各1份、現場及車損照片。
　４、檢察官勘驗筆錄1份：機車發生碰撞後，其中1名身著雨衣
      之騎士以踩踏方式發動機車，旁邊似有人與之交談，該身
      著雨衣之騎士仍繼續發動機車，再將該機車牽離現場之事
      實。
  ５、臺北榮民總醫院桃園分院108年12月22日出具之診斷證明書
      1份：呂勁諺受有前開傷害。
  ６、桃園市政府車輛行車事故鑑定會桃市鑑0000000案鑑定意見
      書1份：被告騎乘機車左偏行駛，未充分注意兩車並行間
      隔，為肇事主因。
（二）依上開補強證據，足認被告於本院審理中之自白與事實相
      符，是本案事證明確，被告犯行堪以認定，應依法論科。
三、論罪科刑：
（一）新舊法比較：
  １、被告行為後，刑法第185條之4於110年5月28日依司法院釋
      字第777號解釋意旨修正公布，並自同年月30日生效，修
      正前刑法第185條之4規定：「駕駛動力交通工具肇事，致
      人死傷而逃逸者，處1年以上7年以下有期徒刑」，修正後
      則規定：「駕駛動力交通工具發生交通事故，致人傷害而
      逃逸者，處6月以上5年以下有期徒刑；致人於死或重傷而
      逃逸者，處1年以上7年以下有期徒刑。犯前項之罪，駕駛
      人於發生交通事故致人死傷係無過失者，減輕或免除其刑
      」。修正後之條文將「肇事」修正為「發生交通事故」，
      以符合罪刑明確性之原則；另就該罪之法律效果部分，依
      行為人對法益侵害程度為（普通）傷害、重傷害或死亡之
      不同，而分別訂定不同刑度之處罰，以符憲法罪刑相當原
      則；另增訂第2項規定，就犯同條第1項之罪之駕駛人，於
      發生交通事故致人死傷係無過失者，減輕或免除其刑，以
      符合憲法比例原則之要求。
  ２、被告對於本件交通事故之發生有過失責任，且告訴人所受
      為右側膝部挫傷、左側無名指挫傷及右腳踝擦傷等（普通
      ）傷害，業如前述，則被告本案所適用駕駛動力交通工具
      發生交通事故，致人傷害而逃逸罪之法定刑由修正前之「
      1年以上7年以下有期徒刑」，修正為「處6月以上5年以下
      有期徒刑」，經比較新舊法之結果，顯以修正後刑法第18
      5條之4第1項前段之規定有利於被告，自應依刑法第2條第
      1項但書之規定，適用修正後刑法第185條之4第1項前段之
      規定論處。
（二）核被告所為，係犯修正後之刑法第185條之4第1項前段之
      駕駛動力交通工具發生交通事故，致人傷害而逃逸罪。又
      被告就本件交通事故之發生致告訴人受傷係有過失，無從
      依修正後刑法第185條之4第2項規定減刑，附此敘明。
（三）爰以行為人之責任為基礎，審酌被告於前揭時、地騎乘機
      車肇事後，竟未在場協助救護，亦未留下己身聯絡資訊，
      且未經告訴人同意即自行離去，所為實有不該；惟念被告
      終能坦承犯行，態度尚可，兼衡被告業與告訴人和解並給
      付和解金，有本院審判筆錄可佐，考量被告自陳國小畢業
      之智識程度，居無定所，家庭經濟狀況勉持等一切情狀，
      量處如主文所示之刑。
（四）緩刑
      被告前因故意犯罪受有期徒刑以上刑之宣告，惟執行完畢
      後，於本案判決時回溯5年內未曾因故意犯罪受有期徒刑
      以上刑之宣告，有臺灣高等法院被告全國前案紀錄表在卷
      可參。考量被告因一時失慮致罹刑典，且於犯後尚知坦承
      犯行，並與告訴人和解並賠償損失，已如前述，本院衡酌
      上情，認被告經此偵審程序及科刑教訓後，當知所警惕，
      因認本件對被告所宣告之刑以暫不執行為適當，爰依刑法
      第74條第1項第1款規定，併予宣告緩刑2年，以勵自新。
貳、公訴不受理部分：
一、公訴意旨略以：被告彭炳印於民國108年12月22日下午5時55
    分許，騎乘車牌號碼000–713號普通輕型機車，沿桃園市龜
    山區萬壽路2段由北往南方向行駛，行經桃園市○○區○○路0段
    000號前，本應注意汽車行駛時，駕駛人應注意兩車並行之
    間隔，並隨時採取必要之安全措施，而依當時情形，無不能
    注意之情事，竟疏未注意及此，貿然左偏，適其同向左側有
    告訴人呂勁諺騎乘車牌號碼000–9135號普通重型機車搭載友
    人陳勝威駛至，兩車因而發生碰撞，致告訴人人車倒地受有右
    側膝部挫傷、左側無名指挫傷及右腳踝擦傷等傷害。因認被
    告涉有刑法第284條前段之過失傷害罪嫌。
二、按告訴乃論之罪，告訴人於第一審辯論終結前，得撤回其告
    訴；告訴經撤回者，法院應諭知不受理之判決，刑事訴訟法
    第238條第1項、第303條第3款分別定有明文。
三、本件被告過失傷害部分，經檢察官提起公訴，認被告係犯刑
    法第284條前段之過失傷害罪，依同法第287條前段之規定，
    須告訴乃論。因告訴人撤回告訴，有本院審判筆錄及刑事撤
    回告訴狀各1份在卷可佐，依上開說明，爰諭知不受理之判
    決。
參、依刑事訴訟法第299條第1項前段、第303條第3款，判決如主
    文。
本案經檢察官陳建宇提起公訴，檢察官洪鈺勛到庭執行職務。
中　　華　　民　　國　　111 　年　　3 　　月　　25　　日
                  刑事第十三庭審判長法  官  潘怡華
                                    法  官  簡方毅
                                    法　官　王兆琳
以上正本證明與原本無異。
如不服本判決，應於判決送達後20日內向本院提出上訴書狀，並
應敘述具體理由，未敘述上訴理由者，應於上訴期間屆滿後20日
內向本院補提理由書（均須按他造當事人之人數附繕本），切勿
逕送上級法院。
告訴人或被害人不服本判決，應具備理由請求檢察官上訴，上訴
期間之計算係以檢察官收受判決正本之日期為準。
                                    書記官　鄭哲霖
中　　華　　民　　國　　111 　年　　3 　　月　　25　　日
附錄論罪科刑法條全文：
刑法第185條之4
駕駛動力交通工具發生交通事故，致人傷害而逃逸者，處6月以
上5年以下有期徒刑；致人於死或重傷而逃逸者，處1年以上7年
以下有期徒刑。
犯前項之罪，駕駛人於發生交通事故致人死傷係無過失者，減輕
或免除其刑。